【裁判字號】    97,審訴,2560
【裁判日期】    971226
【裁判案由】    毒品危害防制條例
【裁判全文】
臺灣桃園地方法院刑事判決            97年度審訴字第2560號
公  訴  人  臺灣桃園地方法院檢察署檢察官
被      告  甲○○
上列被告因毒品危害防制條例案件，經檢察官提起公訴（97年度
毒偵字第3755號），被告於準備程序進行中，就被訴事實為有罪
之陳述，經本院告知簡式審判程序意旨，並聽取當事人之意見後
，本院合議庭裁定依簡式審判程序審理，判決如下：
    主  文
甲○○施用第一級毒品，累犯，處有期徒刑壹年貳月，扣案之第
一級毒品海洛因壹包（驗餘毛重零點貳公克）沒收銷燬之；又
施用第二級毒品，累犯，處有期徒刑壹年，扣案之吸食器貳組均
沒收。應執行有期徒刑貳年，扣案之第一級毒品海洛因壹包（驗
餘毛重零點貳公克）沒收銷燬之，吸食器貳組均沒收。
    事實及理由
一、犯罪事實：
  (一)甲○○有下列觀察、勒戒、強制戒治處遇及前科：
    1.前於民國87年間因施用毒品案件，經臺灣苗栗地方法院裁
      定送觀察、勒戒後，因無繼續施用毒品之傾向，於87年8
      月14日釋放出所執行完畢，此次施用毒品犯行，並經臺灣
      苗栗地方法院檢察署檢察官以87年度偵字第2525號為不起
      訴處分確定。於88年間（即前開觀察、勒戒執行完畢釋放
      後五年內）復因施用毒品案件，經法院裁定送觀察、勒戒
      後，認有繼續施用毒品之傾向，再經法院裁定令入戒治處
      所施以強制戒治，因其戒治成效經評定為合格，復經本院
      裁定停止戒治，且於88年8 月31日停止戒治出所，並付保
      護管束，嗣經法院裁定撤銷停止戒治，並令入戒治處所施
      以強制戒治，而於89年12月24日強制戒治期滿執行完畢，
      該次施用毒品等犯行，並經臺灣苗栗地方法院以88年度上
      訴字第145 號判決，分別判處有期徒刑9 月、5 月，應執
      行有期徒刑1 年，上訴後，經臺灣高等法院臺中分院以88
      年度上訴字第2093號判決，上訴駁回確定
    2.前於93年間因藏匿人犯案件，經臺灣苗栗地方法院以93年
      度苗簡字第416 號判決，判處有期徒刑3 月確定；復因違
      反槍砲彈藥刀械管制條例案件，經臺灣苗栗地方法院以93
      年度訴字第291 號判決，判處有期徒刑7 月，罰金銀元3
      萬元確定；又因施用第一、二級毒品等案件，經臺灣苗栗
      地方法院以93年度訴字第206 號判決，分別判處有期徒刑
      1 年4 月、10月，並定應執行刑為有期徒刑2 年確定，前
      開違反槍砲彈藥刀械管制條例（93年度訴字第291 號判決
      ）及施用第一、二級毒品等罪，另經臺灣高等法院臺中分
      院以94年度聲字第293 號裁定，定其應執行刑為應執行有
      期徒刑2 年5 月，罰金3 萬元確定，經入監接續執行後，
      於96年4 月3 日假釋出監，所餘刑期交付保護管束，已於
      96年7 月16日依行刑累進處遇條例之規定縮短刑期後假釋
      期滿，未經撤銷假釋，其未執行之刑，以已執行論。
  (二)詎其仍不知悛悔，復分別基於施用第一級毒品海洛因及第二
    級毒品甲基安非他命之犯意，分別於97年7 月7 日晚間11時
    45分許為警採尿時起往前回溯26小時、96小時內某時，在臺
    灣地區某不詳處所，分別以抽煙之方式施用第一級毒品海洛
    因、以玻璃球燒烤之方式施用第二級毒品甲基安非他命各1
    次。嗣於97年7 月7 日晚間10時15分許，在桃園縣中壢市○
    ○路○段392 號前為警查獲，並扣得供其施用所持有之第一
    級毒品海洛因1 包（驗餘毛重0. 23 公克），及其所有供其
    施用第二級毒品甲基安非他命所用之吸食器2 組。案經桃園
    縣政府警察局移送臺灣桃園地方法院檢察署檢察官偵查起訴
    。
二、證據名稱：
  (一)被告甲○○於本院審理時之自白。
  (二)桃園縣政府警察局被採尿人尿液暨毒品真實姓名與編號對照
    表、臺灣檢驗科技股份有限公司濫用藥物檢驗報告各1 紙。
  (三)扣案之第一級毒品海洛因1 包（驗餘毛重0.23公克）、臺灣
    檢驗科技股份有限公司濫用藥物檢驗報告1 紙、扣案之玻璃
    球2 組。
  (四)臺灣高等法院被告前案紀錄表1 份。
三、按施用第一、二級毒品為犯罪行為，毒品危害防制條例第10
    條定有處罰明文。故施用第一、二級毒品者，依前揭規定本
    應科以刑罰。惟基於刑事政策，對合於一定條件之施用者，
    則依同條例第20條、第23條之規定，施以觀察、勒戒及強制
    戒治之保安處分。又毒品危害防制條例於92年7 月9 日修正
    公布，自93年1 月9 日施行，其中第20條、第23條將施用毒
    品之刑事處遇程序，區分為「初犯」及「五年內再犯」、「
    五年後再犯」。依其立法理由之說明：「初犯」，經觀察、
    勒戒或強制戒治後，應為不起訴處分或不付審理之裁定；經
    觀察、勒戒或強制戒治執行完畢釋放後，「五年內再犯」者
    ，因其再犯率甚高，原實施之觀察、勒戒及強制戒治既已無
    法收其實效，爰依法追訴或裁定交付審理。至於經觀察、勒
    戒或強制戒治執行完畢釋放後，「五年後再犯」者，前所實
    施之觀察、勒戒或強制戒治已足以遮斷其施用毒品之毒癮，
    為期自新及協助其斷除毒癮，仍適用「初犯」規定，先經觀
    察、勒戒或強制戒治之程序。從而依修正後之規定，僅限於
    「初犯」及「五年後再犯」二種情形，始應先經觀察、勒戒
    或強制戒治程序。倘被告於五年內已再犯，經依法追訴處罰
    ，縱其第三次（或第三次以上）再度施用毒品之時間，在初
    犯經觀察、勒戒或強制戒治執行完畢釋放五年以後，已不合
    於「五年後再犯」之規定，且因已於「五年內再犯」，顯見
    其再犯率甚高，原實施觀察、勒戒或強制戒治，已無法收其
    實效，即應依該條例第10條處罰（最高法院97年度第5 次刑
    事庭會議決議參照），查被告曾有犯罪事實欄一(一)所載之施
    用毒品犯行，有刑案資料查註紀錄表及臺灣高等法院被告前
    案紀錄表附卷可稽，其本件施用毒品犯行非屬「初犯」及「
    五年後再犯」之情形，依上開說明，自應逕予以論罪科刑。
四、應適用法條：
    刑事訴訟法第273 條之1 第1 項、第299 條第1 項前段、第
    310 條之2 、第454 條第1 項，毒品危害防制條例第10條第
    1 項、第2 項、第18條第1 項前段，刑法第11條、第47條第
    1 項、第38條第1 項第2 款、第51條第5 款。
五、如不服本件判決，得自收受判決送達之日起10日內，向本院
    提出上訴書狀，上訴於第二審法院。
本案經檢察官潘怡華到庭執行職務。
中    華    民    國    97    年    12    月    26    日
                        刑事庭    法  官  劉為丕
以上正本證明與原本無異。
如不服本判決，應於判決送達後10日內向本院提出上訴狀（應附
繕本），其未敘述上訴理由者，應於上訴期間屆滿後20日內補提
理由書狀於本院，上訴於臺灣高等法院。
                                  書記官  陳淑瓊
中    華    民    國    97    年    12    月    26    日
附錄本案論罪科刑法條：
毒品危害防制條例第10條
施用第一級毒品者，處6 月以上 5 年以下有期徒刑。
施用第二級毒品者，處3 年以下有期徒刑。


司法院資訊處製作；財團法人民間司法改革基金會備份。
